【裁判字號】    97,聲,334
【裁判日期】    970730
【裁判案由】    返還擔保金
【裁判全文】
臺灣嘉義地方法院民事裁定  97年度聲字第334號
聲  請  人  甲○○
相  對  人  乙○○
上列當事人間聲請返還擔保金事件，本院裁定如下：
    主  文
聲請駁回。
    理  由
一、本件聲請意旨略以：聲請人與相對人間假處分事件，聲請人
    前遵本院94年度裁全字第55號民事假處分裁定，為擔保假處
    分之執行，曾提供新臺幣（下同）248,783元
    為擔保，並以本院94年度存字第82號提存事件提存後，聲請
    本院以94年度執全字第57號假處分執行在案。茲因相對人已
    聲請撤銷該假處分裁定確定（即本院97年度裁全聲字第20
    號撤銷假處分事件），並於民國97年5 月6 日聲請撤回假處
    分執行，復於97年5 月23日以嘉義忠孝郵局第234 號存證信
    函定21日之期間催告相對人行使權利而相對人未行使權利，
    爰依法聲請裁定返還擔保金等語，並提出假處分裁定、撤銷
    假處分裁定、提存書、存證信函及郵件回執、本院民事執行
    處函（均為影本）等為證。
二、按訴訟終結後，供擔保人證明已定20日以上之期間，催告受
    擔保利益人行使權利而不行使，或法院依供擔保人之聲請，
    通知受擔保利益人於一定期間內行使權利並向法院為行使權
    利之證明而未證明者，法院應依供擔保人之聲請，以裁定命
    返還其提存物，民事訴訟法第104 條第1 項第3 款定有明文
    。前開規定，於其他依法令供訴訟上之擔保者準用之；同法
    第106 條前段亦有規定。準上規定，供擔保人聲請返還提存
    物係以於訴訟終結後定20日以上期間催告行使權利或聲請法
    院通知受擔保利益人於一定期間內行使權利為要件之一，則
    該催告或通知必須在訴訟終結之後，否則不生催告之效力。
    又民事訴訟法第104 條第1 項第3 款所謂訴訟終結，在因假
    扣押或假處分所供擔保之場合，因該擔保係為保障受擔保利
    益人因假扣押或假處分所受損害而設，倘執行法院已依假扣
    押或假處分裁定為假扣押或假處分之執行，則在執行法院撤
    銷執行程序前，受擔保利益人所受損害仍可能繼續發生，損
    害額既未確定，自難強令其行使權利，故必待假扣押或假處
    分之執行程序已撤銷，始得謂為訴訟終結。亦即供擔保人縱
    已聲請撤銷假扣押或假處分裁定並經法院撤銷假扣押或假處
    分裁定確定，惟假扣押或假處分之執行程序並未經法院撤銷
    時，則仍不能認訴訟已經終結。準此，供擔保人於法院撤銷
    假扣押或假處分裁定確定後，撤銷假扣押或假處分之執行程
    序前，依民事訴訟法第104 條第1 項第3 款前段所為催告或
    法院依該供擔保人之聲請，依同款後段規定所為之通知，尚
    不生催告或通知之效力。
三、經查聲請人主張本件前揭聲請假處分裁定，供擔保（提存）
    聲請假處分執行，本院已依聲請撤銷前揭假處分裁定確定，
    聲請人已具狀撤回假處分之執行及聲請人已以存證信函定期
    催告相對人行使權利等事實，業據本院調取前揭假處分、假
    處分執行及提存卷宗查明無訛，復有存證信函及郵件回執可
    按，應為真實。惟相對人係於97年5 月26日受領前揭催告之
    信函，而本院民事執行處受理聲請人撤回執行之聲請，於97
    年5 月16日函囑託地政機關塗銷查封登記並通知相對人自行
    除去查封標示，相對人係於97年5 月30日收受前揭文書之送
    達，且嘉義市地政事務所亦於97年5 月30日始辦理塗銷登記
    等情，有郵件回執可按，並經本院查核本件假處分執行卷宗
    無訛。準此，相對人受前揭行使權利之催告時，本件假處分
    之執行既尚未終結，則聲請人所為前揭催告自不生效力。此
    外聲請人亦未主張並證明其已另聲請法院定期通知相對人行
    使權利，而相對人未為行使權利之證明，是則聲請人聲請返
    還擔保金，於法無據，不能准許。
中    華    民    國    97    年    7     月    30    日
                  民事第一庭  法  官  林望民
以上正本係照原本作成
如對本裁定抗告須於裁定送達後10日內向本院提出抗告狀，並應
繳納抗告裁判費新台幣1,000元。
中    華    民    國    97    年    7     月    30    日
                              書記官  陳慶時


司法院資訊處製作；財團法人民間司法改革基金會備份。
